臺灣高等法院花蓮分院刑事判決　　　　　　　　　　　九十一年度上易字第三八號
　　上　訴　人
　　即　被　告　辛○○
　　選任辯護人　吳明益
　　上　訴　人
　　即　被　告　癸○○
　　上　訴　人
　　即　被　告　己○○
　　上　訴　人
　　即　被　告　戊○○
　　上　訴　人
　　即　被　告　庚○○
　　上　訴　人
　　即　被　告　壬○○
　　上　訴　人
　　即　被　告　甲○○
右上訴人即被告等因賭博案件，不服臺灣花蓮地方法院九十年度易字第四六九號中華
民國九十年十二月七日第一審判決（起訴案號：臺灣花蓮地方法院檢察署八十九年度
偵字第二七八三號，移送併案審理案號：八十九年度偵字第三０一八號），提起上訴
，本院判決如左：
    主  文
原判決關於辛○○、癸○○、己○○、戊○○、庚○○、壬○○、甲○○部分撤銷。
辛○○、癸○○、己○○、戊○○、庚○○、壬○○、甲○○均無罪。
    理  由
一、公訴意旨略以：辛○○自民國（下同）八十八年七月一日起，在花蓮縣花蓮市○○○路七十八號公眾得出入之場所，經營「丸一柏青哥遊藝場」（下稱丸一遊藝
    場），擺置彈珠台一百二十台，並分別以月薪新台幣（下同）一萬八千元的代價
    ，僱用癸○○、壬○○、甲○○、己○○、戊○○及庚○○等六人，擔任外場服
    務人員及櫃臺人員，負責幫客人兌換鋼珠、代幣、現金，教導賭客打玩、排除機
    台故障等工作；共同基於賭博之概括犯意聯絡，連續與不特定之賭客賭博財物，
    並以此為常業。其賭博方式為參與賭博之人，一粒鋼珠五角，再將鋼珠投入機台
    以一比一之方式打玩；若賭贏時賭客可將贏得鋼珠寄存於櫃檯，櫃檯再將寄珠數
    量輸入該賭客的寄珠卡上，寄珠卡以一比十顯示寄珠量，一分有十粒。寄珠卡分
    紅、白二種，視賭客之不同而發給；白卡為臨時磁卡，只能寄珠不得兌換，紅卡
    為會員卡可換回現金、香菸等物。嗣於八十九年九月四日凌晨一時五分許，有賭
    客丁○○、何貴欽、丙○○、乙○○等人在場賭博，為警當場查獲；並扣得櫃檯
    賭資二萬九千零九十元、彈珠台一百二十台（含ＩＣ卡）、機台總合計算機一台
    、紅色寄珠卡共十一張、會員名冊九本、丸一遊藝場監視錄音帶十一卷、機台鋼
    珠打入表一張、刷卡機二台、電腦主機二台等賭具。因認被告辛○○、癸○○、
    己○○、戊○○、庚○○、壬○○、甲○○，涉有刑法第二百六十七條之常業賭
    博罪嫌等語。
二、按犯罪事實應依證據認定之，無證據不得推定其犯罪事實；又不能證明被告犯罪
    者，應諭知被告無罪之判決，刑事訴訟法第一百五十四條、第三百零一條第一項
    分別定有明文。又事實之認定，應憑證據，如未能發現相當證據，或證據不足以
    證明，自不能以推測或擬制之方法，為裁判基礎（最高法院四十年台上字第八六
    號判例參照）。再者，認定不利於被告之事實，須依積極證據，苟積極證據不足
    為不利於被告事實認定時，即應為有利於被告之認定，更不必有何有利之證據（
    最高法院三十年上字第八一六號判例參照）；而所謂「積極證據足以為不利被告
    事實之認定」係指據為訴訟上證明之全盤證據資料，在客觀上已達於通常一般之
    人均不致於有所懷疑，而得確信被告確曾犯罪之程度，若未達到此一程度，而有
    合理懷疑之存在時，即無從為有罪之認定（最高法院七十六年台上字第四九八六
    號判例參照）。
三、公訴人認被告即上訴人（以下簡稱被告）辛○○、癸○○、己○○、戊○○、庚○○、壬○○、甲○○涉有常業賭博罪，無非以上開被告及同案經判決無罪確定
    之共同被告江煥基、林國漢、宋東隆、萬國強、曾源雄、林臺生、鄧聖訓等人之
    供述，及如前述之扣案物品，與原審法院八十九年度花簡字第四三四號簡易判決
    書，為主要論據。訊之被告辛○○、癸○○、己○○、戊○○、庚○○、壬○○
    、甲○○固均坦承丸一遊藝場有擺設電動遊戲機台供不特定人打玩，且癸○○、
    己○○、戊○○、庚○○、壬○○及甲○○均受雇於辛○○在丸一遊藝場工作之
    事實；惟均堅決否認有以遊戲機台與賭客對賭情事，辯稱：客人所贏得之鋼珠只
    可寄珠留待下次再玩，並不能兌換現金也不可以兌換其他財物，並無賭博行為等
    語。經查：
（一）被告辛○○、癸○○、己○○、戊○○、庚○○、壬○○、甲○○，及同案經
      判決無罪確定之共同被告江煥基、林國漢、宋東隆、萬國強、曾源雄、林臺生
      、鄧聖訓等人，在本案自警訊迄法院審理均未供述有以電動遊戲機賭博情事，
      公訴人以其等供述為犯罪證據，自乏證據證明力。況共同被告江煥基、林國漢
      、宋東隆、萬國強、曾源雄、林臺生、鄧聖訓等人，經原審查明其等雖都承認
      持有扣案紅色寄珠卡，但只作寄珠之用，並沒有用來兌換現金或禮品情事；而
      寄珠卡所寄存之鋼珠可留待下次來店繼續使用之事實，亦據本案所有被告一致
      供述；故其等雖持有紅色寄珠卡，惟僅作寄珠之用而無兌換財物行為；則其等
      單純至遊藝場中打玩電動玩具，尚與賭博之構成要件有間，而判決無罪確定。
      是公訴人謂紅色寄珠卡為會員卡，可換回現金、香煙等物，亦與原判決上開認
      定未符。
（二）另公訴人舉為被告犯罪之證據即扣案之櫃檯賭資二萬九千零九十元、彈珠台一
      百二十台（含ＩＣ卡）、機台總合計算機一台、紅色寄珠卡共十一張、會員名
      冊九本、丸一柏青哥遊藝場監視錄音帶十一卷、機台鋼珠打入表一張、刷卡機
      二台、電腦主機二台等賭具部分。起訴書載明：客人係以一粒鋼珠五元之代價
      購買，再將鋼珠投入電動機具打玩等語，則客人進入店內必定要以金錢買鋼珠
      ；且在場打玩之客人張曜麟、胡煉榮、周承後，均經檢察官以無賭博行為而不
      起訴處分在案，另在場打玩之客人即共同被告江煥基、林國漢、宋東隆、萬國
      強、曾源雄、林臺生、鄧聖訓，亦經原審判決無罪確定，是在現場櫃檯查扣之
      現金二萬九千零九十元，自難遽認為係「賭資」。此外，彈珠台一百二十台（
      含ＩＣ卡）、機台總合計算機一台、紅色寄珠卡共十一張、會員名冊九本、丸
      一柏青哥遊藝場監視錄音帶十一卷、機台鋼珠打入表一張、刷卡機二台、電腦
      主機二台，充其量僅能證明被告等人有以彈珠台供客人打玩之事實，尚無足證
      明被告等有賭博之事實。
（三）再公訴人所舉之臺灣花蓮地方法院八十九年度花簡字第四三四號簡易判決書，
      固能證明在場客人乙○○、丙○○、丁○○、何貴欽，經原審簡易判決認成立
      賭博罪。惟該簡易判決其中丁○○在警訊及偵查中僅供述：其曾聽黃國棟說丸
      一遊藝場所贏鋼珠可以換錢，要換錢要找綽號阿欽之人，本件被告均非其所看
      過之阿欽，不知道換錢有何限制等語；並未供述其有賭博之行為，此外亦無其
      有賭博之事證，前開簡易判決竟記載依其警訊及偵查中之自白，認定其成立賭
      博罪，採證似有違誤，自難僅憑前開簡易判決為被告等有罪之憑據。又按被告
      之自白，雖為證據之一種，但依刑事訴訟法第一百五十六條第一項規定，被告
      之自白，須非出於強暴、脅迫、利誘、詐欺、違法羈押或其他不正之方法，且
      與事實相符者，始得為證據；又依同條第二項規定，被告之自白，不得作為有
      罪判決之唯一證據，仍應調查其他必要之證據，以察其是否與事實相符。立法
      目的乃欲以補強證據擔保自白之真實性，亦即以補強證據之存在，藉之限制自
      白在證據上之價值，防止偏重自白，發生誤判之危險。以被告之自白，作為其
      自己犯罪之證明時，尚有此危險；以之作為其他共犯之罪證時，不特在採證上
      具有自白虛偽性之同樣危險，且共犯者之自白，難免有嫁禍他人，而為虛偽供
      述之危險。是則利用共犯者之自白，為其他共犯之罪證時，其證據價值如何，
      按諸自由心證主義之原則，固屬法院自由判斷之範圍。但共同被告不利於己之
      陳述，雖得採為其他共同被告犯罪之證據，惟此項不利之陳述，須無瑕疵可指
      ，且就其他方面調查，又與事實相符者，始得採為其他共同被告犯罪事實之認
      定。若不為調查，而專憑此項供述，即為其他共同被告犯罪事實之認定，顯與
      刑事訴訟法第一百五十六條第二項之規定有違。因之，現行刑事訴訟法下，被
      告之自白，或共同被告不利於己之陳述，其證明力並非可任由法院依自由心證
      主義之原則，自由判斷，而受相當之限制，有證據法定主義之味道，即尚須另
      有其他必要之補強證據，來補足其自白之證明力，始得採為斷罪資料（最高法
      院八十八年台上字第三一二八號判決參照）。前揭簡易判決之被告乙○○、丙○○、丁○○、何貴欽雖經檢察官聲請簡易判決處刑，惟其與本件被告等實為
      共同被告且為共犯關係；除丁○○警訊及偵查中所供如前所述，屬傳聞證據外
      ，丙○○、乙○○、何貴欽固在警訊及偵查中供述曾在丸一遊藝場以所贏鋼珠
      換取香煙及金錢云云，惟本件警方在丸一遊藝場並未查獲任何供兌換之香煙，
      有搜索扣押證明筆錄在卷可按，其等所供是否屬實已值存疑？且其等在原審及
      本院均證述警訊筆錄所載與其等所述未盡相符，警訊筆錄簽名前並未看清楚等
      語。而經本院向臺灣花蓮地方法院檢察署調取警方移送之警訊錄音帶，卻已無
      法尋得；復經本院勘驗偵查中錄音帶，訊問過程檢察官似有利誘之嫌。再酌之
      其等在警訊及偵查中供述，與經檢察官不起訴處分之在場打玩客人張曜麟、胡
      煉榮、周承後，及經原審判決無罪確定之在場打玩客人江煥基、林國漢、宋東
      隆、萬國強、曾源雄、林臺生、鄧聖訓等人所供情節顯不相符；此外並無補強
      證據，來補足其等警訊及偵查中自白之證明力，揆諸前揭說明，亦難得採被告
      等斷罪資料。
（四）綜上各情，本件公訴人上揭所舉之證據尚無法切確證明被告等之犯行，本院復
      查無其他積極證據足資證明被告等確有公訴人所指之賭博犯行。揆諸前開法律
      規定、判例意旨，及罪疑惟輕法則，自屬不能證明被告等犯罪。原審失察，遽
      就被告辛○○、癸○○、己○○、戊○○、庚○○、壬○○、甲○○予以論罪
      科刑，顯有未合。被告辛○○、癸○○、己○○、戊○○、庚○○、壬○○、
      甲○○上訴否認犯罪，為有理由；應將被告辛○○、癸○○、己○○、戊○○
      、庚○○、壬○○、甲○○部分予以撤銷改判，並諭知被告辛○○、癸○○、
      己○○、戊○○、庚○○、壬○○、甲○○均無罪之判決。
據上論斷，應依刑事訴訟法第三百六十九條第一項前段、第三百六十四條、第三百零
一條第一項前段，判決如主文。
本案經檢察官翟光軍到庭執行職務。
中      華      民      國    九十一    年      五      月     十六     日
                                    審判長法官  林  慶  煙
                                          法官  黃  永  祥
                                          法官  林  德  盛
右正本證明與原本無異。
本件不得上訴。
                                        書記官  劉  夢  蕾
中      華      民      國    九十一    年      五      月     十六     日
